【裁判字號】    90,台上,1203
【裁判日期】    900307
【裁判案由】    違反懲治盜匪條例
【裁判全文】
最高法院刑事判決                                九十年度台上字第一二○三號
    上  訴  人  乙○○
                甲○○
右上訴人等因違反懲治盜匪條例案件，不服台灣高等法院中華民國八十九年十二月十
三日第二審判決（八十九年度上訴字第三二六○號，起訴案號：台灣新竹地方法院檢
察署八十八年度偵字第八六八○號），提起上訴，本院判決如左：
    主  文
上訴駁回。
    理  由
按刑事訴訟法第三百七十七條規定：上訴於第三審法院，非以判決違背法令為理由，
不得為之。是提起第三審上訴，應以原判決違背法令為理由，係屬法定要件，且必須
依據卷內資料為具體之指摘，並足據以辨認原判決已具備違背法令之形式，始屬相當
。本件原判決維持第一審論處上訴人乙○○、甲○○二人以共同意圖為自己不法之所
有，以強暴致使不能抗拒而取他人之物罪，判處乙○○有期徒刑柒年貳月；甲○○（
累犯）有期徒刑柒年陸月之判決，駁回其在第二審之上訴。係依據被害人吳旭乾之指
述及扣案之玩具手槍一把、電線一條、白色手套二雙、黑色西裝上衣一件、紫色西裝
上衣一件、黑色運動長褲二件、作案用計劃簿一本及頭套二件等證物，並參酌上訴人
二人於原審之供述，綜合判斷，認定上訴人等二人共同謀議選定苗栗縣頭份鎮○○路
○段一一九○號臺灣銀行頭份分行為行搶目標，於民國八十八年十二月十二日下午，
擬定搶劫計程車後再搶銀行之作案計劃，由乙○○購得不具殺傷力之玩具手槍一把作
為強盜工具，二人於同日夜晚十一時五十五分許，在新竹縣湖口鄉○○路○段新普科
技公司前，攔乘被害人吳旭乾所駕之計程車，乙○○隨即命吳旭乾迴車往偏僻處駛去
，於翌日（十三日）凌晨零時五分許，在同路段加油站旁產業道路某處，乙○○取出
預藏之玩具手槍，指著吳旭乾之頭部，嚇令吳旭乾停車，吳旭乾一時緊張回頭稱「不
要這樣子」，甲○○見吳旭乾不從，即以先前在路上隨手撿拾之電線勒住吳旭乾頸部
，以此強暴之方式欲制服吳旭乾，而造成吳旭乾頸部受有多處瘀傷（傷害部分，未據
告訴），致使吳旭乾心生畏懼，不能抗拒，一方面以右手攔住電線，另一方面趁隙奪
車門逃逸，而棄車離去，乙○○與甲○○於搶得該計程車得手後，見駕駛吳旭乾逃去
，甲○○即下車追趕，乙○○則將行進中之計程車停妥於路邊，惟因見吳旭乾逃離，
認搶銀行之計劃已事機敗露，即將車上之鑰匙拔下，下車並叫甲○○不要再追，二人
始逃離現場，途中乙○○將鑰匙丟於路邊草叢等情為犯罪事實，已敘述其所憑之證據
及認定之理由，而以上訴人等二人辯稱：右揭犯行應尚未達將被害人之計程車置於實
力支配之下之程度，屬未遂犯云云；及上訴人甲○○辯以：伊警訊曾遭刑求等語，均
屬飾卸之詞，不足採信，在理由內依憑調查所得證據資料，詳加指駁；並說明上訴人
等二人所為應成立懲治盜匪條例第五條第一項以強暴致使不能抗拒而取他人之物既遂
罪之理由。從形式上觀察，原判決並無違背法令之情形存在。上訴意旨雖指稱被害人
曾反抗並逃走，伊等行為尚未達使被害人不能抗拒之程度。第按盜匪罪之所謂使被害
人達於不能抗拒之程度云者，只須行為人所使用之方法，在客觀上使被害人處於不能
抗拒或難於抗拒，足以喪失其意思自由致不能保持其對財物或財物上利益之現實支配
力而言，上訴人等在深夜、荒郊，乘被害人開車之際，自後以槍指著被害人頭部，復
以電線勒被害人頸部，被害人雖曾以手攔住電線防止電線直接勒緊其頸部，嗣且棄車
而逃，衡諸當時之情況，上訴人等所加諸於被害人身體上之暴力，在客觀上顯已達使
人不能抗拒之程度，被害人嗣棄車逃逸，益徵其對計程車之現實支配力已無依其自由
意思斟酌之餘地，原判決於理由中已詳為論斷，核俱與經驗法則與論理法則無違，亦
無適用法則不當之情形，上訴意旨妄加指摘，難認已符合首揭法定之第三審上訴要件
。又查所謂應於審判期日調查之證據，係指該證據在客觀上為法院認定事實及適用法
律之基礎者而言，上訴人等二人於歷審調查及審理時均對其以強暴手段強取被害人吳
旭乾計程車等情供述一致，僅辯稱未達既遂程度而已，原判決乃依憑其於審理中之供
述、被害人指證及扣案證物為綜合判斷而為犯罪事實之認定，並就上訴人甲○○主張
伊於警訊曾遭刑求一節於判決理由一後段依據調查證據之結果說明委無可採之理由，
且上訴人等之警訊筆錄並非為原判決認定犯罪事實證據，詳如前述，縱原判決就第一
審曾當庭勘驗上訴人甲○○身上有傷部分未加以調查及說明，因該警訊筆錄既非為原
判決採用為認定事實及適用法律之基礎，則其是否係出於自由意識之供述，依前開說
明，當非屬應於審判期日調查之證據，原判決就此雖漏未調查說明，亦與所謂應於審
判期日調查之證據而未予調查之違法情形，不相適合。且於判決之結果不生影響，自
無違法可言。上訴意旨，全憑己見，任意指摘，顯非適法之第三審上訴理由，應認其
上訴均違背法律上之程式，予以駁回。
據上論結，應依刑事訴訟法第三百九十五條前段，判決如主文。
中      華      民      國     九十     年      三      月      七      日
                              最高法院刑事第十二庭
                                  審判長法官  林  增  福
                                        法官  邵  燕  玲
                                        法官  吳  昆  仁
                                        法官  陳  世  雄
                                        法官  惠  光  霞
      右正本證明與原本無異
                                              書  記  官
中      華      民      國     九十     年      三      月     十三     日


司法院資訊處製作；財團法人民間司法改革基金會備份。
